最高法院刑事判決　　　　　　九十四年度台上字第六七二五號
　　上　訴　人　乙○○
　　　　　　　　　　　　號10.
　　　　　　　　甲○○
　　　　　　　　　　　　9弄6.
　　共　　　同
　　選任辯護人　邱創舜律師
上列上訴人等因強盜未遂案件，不服台灣高等法院中華民國九十
二年二月二十六日第二審判決（九十一年度上訴字第三七四四號
，起訴案號：台灣板橋地方法院檢察署九十一年度偵字第五六九
四號），提起上訴，本院判決如下：
    主  文
原判決關於甲○○、乙○○部分撤銷，發回台灣高等法院。
    理  由
本件原判決認定已判決確定共同被告楊秀宏因認陳定國家境富裕
，乃向上訴人乙○○、甲○○提議劫財，三人竟共同意圖為自己
不法之所有，基於強盜取財之犯意聯絡，先於民國九十一年三月
十二日晚上六時，三人先行前往陳定國位於台北縣板橋市○○路
二一二巷之住處（確實地址詳卷）查看，並由楊秀宏向乙○○、
甲○○確認陳定國其人，而於九十一年三月十三日晚上八時十五
分許，推由乙○○、甲○○二人共乘向他人借用之ＭＮＤ─五五
０號車牌重型機車，攜帶楊秀宏前於同日下午某時，在台北縣新
莊市○○路○段某超商，先行提供其所有客觀上足以危害人之生
命、身體安全可供兇器使用之開山刀二支及不具殺傷力之玩具手
槍一支、黑色毛線頭套二個、透明膠帶一捲、塑膠手套一付、刊
板一塊、衣夾三個等物，前往陳定國上開住處守候，俟陳定國從
住處步行外出之際，乙○○、甲○○即各自在腰際處置放上述開
山刀各一把，並由甲○○以前開玩具手槍抵住陳定國之腰際，以
此強暴方式，至使陳定國達不能抗拒之程度，於欲押陳定國返回
住處取財之際，即為事先接獲線報並在現場守候埋伏之警方當場
查獲，始未得逞，且經警在乙○○、甲○○身上及其等共乘之機
車上扣得楊秀宏所有供本件犯罪所用之開山刀二支、玩具手槍一
支、透明膠帶一捲、塑膠手套一付、黑色毛線頭套二個、刊板一
塊及衣夾三個等物，而循線偵悉上情等情。因而撤銷第一審關於
甲○○、乙○○部分科刑判決，仍論處甲○○、乙○○共同攜帶
兇器強盜，未遂各罪刑，固非無見。
惟查(一)、被告之自白，須非出於強暴、脅迫、利誘、詐欺、疲勞
訊問、違法羈押或其他不正之方法，且與事實相符者，始得採為
證據，故審理事實之法院，遇有被告對於自白提出刑求之抗辯時
，應先於其他事實而為調查。原判決引用甲○○、乙○○於警局
之自白，認定其等對被害人強盜未遂等情。惟查甲○○於第一審
法院已陳稱「（問為何在警訊時說要陳定國拿新台幣五百萬元出
來？）是警察叫我配合他們，警察叫我說什麼，我就說什麼，我
當時有看到被告乙○○被警察弄斷一個腳筋，所以我不得不配合
他們」；乙○○亦陳稱「（問警察有弄斷你腳筋？有打你嗎？）
警察有弄斷我的腳筋，是在把我壓在地上時打我，我不知道是壓
傷還是打傷的」「警察叫我說什麼我就說什麼」（以上見第一審
九十一年度偵聲字第二０二號卷第八頁）。甲○○、乙○○刑求
之抗辯，是否屬實，原審未先於其他事實而為調查，遽依其等警
詢所供，採為論處罪刑之基礎，揆諸前揭說明，自屬違法。
(二)、有罪判決書之事實一欄，為判斷其適用法律當否之準據，法
院應將依職權認定與論罪科刑有關之事實，翔實記載，然後於理
由內逐一說明其憑以認定之證據，並使事實認定與理由說明，互
相適合，方為合法。倘事實認定與理由說明，不相一致，或事實
與理由之記載，前後齟齬，按諸刑事訴訟法第三百七十九條第十
四款後段規定，均屬判決理由矛盾之當然違背法令。又按刑法上
之強盜罪以意圖為自己或第三人不法之所有，以強暴、脅迫、藥
劑、催眠或他法，至使不能抗拒，而取他人之物或使其交付為犯
罪構成要件。必行為人以強取或強使人交付之不法犯意而表現於
行為始為犯罪之著手。本件原判決於理由認「被告乙○○、甲○
○二人於被害人步出其住處後，以玩具手槍抵住被害人，欲將被
害人押回被害人住處之際，雖尚未向被害人表明其強盜之犯意」
（見原判決第五頁），似認甲○○二人不法之意圖尚未表現於行
為；然又認「……渠等具有不法所有之強盜犯意，已極明確」（
見同判決），亦有理由矛盾之違法。(三)、原判決犯罪事實認定楊
秀宏因認陳定國家境富裕，乃向乙○○、甲○○提議劫財等情，
惟於理由內並未就楊秀宏於何時何地以何方式向甲○○、乙○○
提議劫財及其所憑之證據，自有理由不備之違法。上訴意旨執以
指摘，尚非全無理由，應認原判決關於甲○○、乙○○部分有撤
銷發回更審之原因。
據上論結，應依刑事訴訟法第三百九十七條、第四百零一條，判
決如主文。
中　　華　　民　　國　九十四　年　 十一　 月　 三十　 日
                      最高法院刑事第十一庭
                          審判長法官  洪　清　江
                                法官  石　木　欽
                                法官  李　伯　道
                                法官  林　勤　純
                                法官  陳　晴　教
      本件正本證明與原本無異
                                      書  記  官
中　　華　　民　　國　九十四　年　 十二　 月　　八　　日
                                                      J
